【裁判字號】    97,訴,916
【裁判日期】    980429
【裁判案由】    誣告
【裁判全文】
臺灣士林地方法院刑事判決               97年度訴字第916號
公  訴  人  臺灣士林地方法院檢察署檢察官
被      告  辛○○
            庚○○
            戊○○
共同選任辯護人 楊美玲律師
               林穆弘律師
上列被告因誣告案件，經檢察官提起公訴（96年度偵字第8665號）
，本院判決如下：
    主  文
辛○○、庚○○、戊○○均無罪。
    理  由
一、公訴意旨略以：被告辛○○、庚○○及戊○○（下稱被告三
    人）分別係乙○○前夫己○○之大姊、二姐及弟弟。於民國
    89年2 月間，其等之父蔡孝馬因病住院，蔡孝馬乃決定將其
    於61年間所購買，登記為被告辛○○所有坐落在臺北市○○
    區○○段2 小段226 號地號之土地，及坐落其上之同段同小
    段20177 號建號建物（門牌號碼為臺北市北投區○○○路2
    號）之房地（下稱2 號房地）出售；蔡孝馬於同年6 月3 日
    要求己○○協同被告辛○○至戶政事務所請領被告辛○○之
    印鑑證明，蔡孝馬並於同年6 月5 日檢具處分前開房地之授
    權書及概括委任契約書，由己○○攜至被告辛○○之住處，
    經被告辛○○親自簽名及用印。嗣後蔡孝馬與乙○○之兄甲○○就2 號房地談妥買賣價金，隨即於同年6 月10日委請土
    地代書林漢章代為擬定2 號房地之不動產買賣同意書，於同
    年6 月20日由林漢章代為擬定2 號房地之土地登記申請書及
    土地、建築改良物買賣所有權移轉契約書各一份後，交由己○○持往被告辛○○之住處，經被告辛○○在該土地登記申
    請書及所有權移轉契約書親自簽名用印。嗣因甲○○之資金
    不足，蔡孝馬遂協調己○○借款予甲○○，由己○○擔任債
    務人，並提供蔡孝馬所有坐落臺北市○○區○○段2 小段22
    7 號地號土地及其上之同段同小段20178 號建號建物（門牌
    號碼為台北市北投區○○○路4 號）之房地（下稱4 號房地
    ）設定抵押權供作擔保，向玉山商業銀行（下稱玉山銀行）
    貸款新台幣（下同）2,000 萬元後借予甲○○，做為購買2
    號房地之價金。被告辛○○對於蔡孝馬出售2 號房地事宜知
    之甚詳，並配合申請印鑑證明，親自在授權書、土地登記申
    請書及所有權移轉契約書簽名用印，並於89年7 月29日將戶
    籍自前開房屋遷出；被告辛○○、庚○○及戊○○均明知前
    開房地係蔡孝馬自行決定出售，且由蔡孝馬同意4 號房地作
    為擔保，由己○○向玉山銀行貸款2,000 萬元，並將該貸得
    之款項借予甲○○，對於上開情事均知之甚詳，竟共同基於
    意圖使他人受刑事處分之犯意聯絡，由被告辛○○於89年11
    月21日先對己○○、甲○○提起詐欺、背信、偽造文書、使
    公務員登載不實等告訴，誣指己○○、甲○○向被告辛○○
    佯稱係蔡孝馬要求被告辛○○簽立委任書，並授權蔡孝馬處
    理前開房地之出售事宜，且偽造假債權將蔡孝馬所有4 號房
    地設定最高限額抵押權；再於偵查過程中，意圖使告訴人乙○○受刑事處分，於93年12月1 日再追加乙○○為共犯，誣
    指乙○○與己○○、甲○○有犯意之聯絡，為偽造文書及詐
    欺等罪之共犯；另於91年7 月19日，由被告等之母蔡葉秀珍
    對己○○、乙○○提出偽造文書之告訴，誣指己○○、乙○○製造假債權，將蔡孝馬所有之4 號房地設定2,000 萬元之
    最高限額抵押權，涉有偽造文書之罪嫌（該案之告訴人蔡葉
    秀珍死亡後，由被告庚○○、戊○○續行告訴）。上開案件
    經偵查後，以犯罪嫌疑不足，將己○○、甲○○、乙○○為
    不起訴處分確定；因認被告辛○○、庚○○、戊○○涉犯刑
    法誣告罪。
二、按犯罪事實應依證據認定之，無證據不得認定犯罪事實；又
    不能證明被告犯罪者，應諭知無罪之判決，刑事訴訟法第15
    4 條第1 項、第2 項及第301 條第1 項分別定有明文。又事
    實之認定，應憑證據，如未能發現相當證據，或證據不足以
    證明，自不能以推測或擬制之方法，為裁判基礎（最高法院
    40年度臺上字第86號判例意旨參照）。另認定犯罪事實所憑
    之證據，雖不以直接證據為限，間接證據亦包括在內；然而
    無論直接或間接證據，其為訴訟上之證明，須於通常一般之
    人不致有所懷疑，而得確信其為真實之程度者，始得據為有
    罪之認定，倘其證明尚未達到此一程度，而有合理之懷疑存
    在時，即無從為有罪之認定（最高法院76年臺上字第4986
    號判例意旨參照）。誣告罪之成立，以告訴人所訴被訴人之
    事實必須完全出於虛構為要件，若有出於誤會或懷疑有此事
    實而為申告，以致不能證明其所訴之事實為真實，縱被訴人
    不負刑責，而告訴人本缺乏誣告之故意，亦難成立誣告罪名
    ，最高法院44年台上字第892 號判例可資照。
三、被告之辯解：
  (一)被告辛○○辯稱：己○○於89年蔡孝馬病重時向伊誆稱因需
    要支付蔡孝馬醫藥費及裝設電梯，需借用2 號房地向銀行貸
    款，要伊前往戶政事務所申請印鑑證明，己○○並提出授權
    書、概括委任契約書給伊簽名，並誆稱辦理貸款需所有權人
    在抵押文件簽名，其所提出之土地登記申請書、土地建築改
    良物買賣所有權移轉契約書給伊簽名用印時，係捲起文件上
    半截，伊在不知2 號房地係要出賣給甲○○之情形下，在空
    白契約書上簽名用印，事後發現甲○○取得2 號房地所有權
    後，2 號房地旋於89年12月23日又被設定抵押，以乙○○為
    債務人向台中商業銀行貸款1,000 萬元，復於93年4 月6 日
    由乙○○出面向陽信商業銀行借款並設定2,400 萬元抵押權
    供擔保，2 號房地被出賣及以4 號房地向銀行抵押為鉅額貸
    款共達4,400 萬元，均是伊父親蔡孝馬過世後，被告三人至
    國稅局查證才知道，被告三人另對乙○○提告是因為2 號房
    地過戶給甲○○後，為乙○○以之設定抵押向台中商業銀行
    貸款1,200 萬元供自己花用，且以4 號房地供抵押擔保向玉
    山銀行辦理貸款供甲○○購買2 號房地之資金後，玉山銀行
    貸款承辦人鄭以承亦證稱該筆貸款是透過乙○○接洽辦理，
    因此懷疑己○○、甲○○、乙○○等人共謀犯罪，才對己○○、甲○○提出告訴，並追加乙○○為被告。至伊之戶籍於
    89年7 月間遷出2 號房地，另遷往台北市士林區○○○路○
    段175 號4 樓現住地，是因為要配合伊之孩子丙○○就學問
    題，因伊當時誤以為台北市士林區○○○路○ 段住處國中就
    學學區是士林國中，伊想讓丙○○念該國中，所以丙○○在
    很小時戶籍就遷至台北市士林區○○○路○ 段175 號4 樓，
    就讀蘭雅國小，後來伊以為監護人戶籍必須與小孩設在一處
    ，才能就讀士林國中，才於89年間將自己戶籍自台北市北投
    區○○○路2 號遷出，遷至士林區○○○路○ 段175 號4樓
    於丙○○同戶籍，並非配合2 號房地之出賣才遷戶籍等語。
  (二)被告庚○○辯稱：伊曾經問過其母親蔡葉秀珍，得知己○○
    與乙○○夫妻曾向母親提過要被告辛○○配合辦理小額貸款
    供父親蔡孝馬使用，但並不知最後2 號房地竟被出賣，也不
    知被告辛○○有簽過戶資料。2 號房地被出賣及以4 號房地
    向銀行抵押為鉅額貸款達4,400 萬元，均是伊父親蔡孝馬過
    世後，被告三人至國稅局查證才知道。對己○○、甲○○、
    乙○○提出告訴是伊之母親蔡葉秀珍所決定，且因為被告三
    人也是蔡孝馬之繼承人，因懷疑己○○、甲○○、乙○○涉
    有偽造文書、侵占之犯罪嫌疑，對渠等提出告訴係對攸關自
    己權利為主張，並無誣告之意等語。
  (三)被告己○○辯稱：伊父親蔡孝馬於89年10月4 日過世後，伊
    與被告辛○○、庚○○至國稅局申報遺產，才發現原蔡孝馬
    所有之4 號房地竟設定高達4,400 萬元之抵押債權，至2 號
    房地前經己○○、乙○○夫妻稱需要以2 號房地貸款取得資
    金，作蔡孝馬之醫藥費及設置電梯無障礙空間，孰料終竟變
    成作價賣給乙○○之兄甲○○，上開事情於蔡孝馬過世前，
    被告三人均不知情，經詢問己○○、乙○○，渠等也都不願
    意交代產權移轉過程，伊與被告辛○○、庚○○及母親蔡葉
    秀珍才於89年11月間對己○○、甲○○提出告訴；在偵查過
    程中，被告三人才得知乙○○、己○○從89年4 月間就已向
    玉山銀行貸款並移轉2 號房地產權，且偵查中玉山銀行承辦
    人說係由乙○○主動去找他們談貸款設定，而4 號房地又另
    向玉山銀行貸款2,000 萬元，以乙○○作為連帶保證人；2
    號房地移轉登記予甲○○後，又被設定抵押在台中商業銀行
    貸款1,200 萬元，由乙○○拿這筆錢去買房子開店，因己○○、甲○○、乙○○將蔡孝馬之2 號房地、4 號房地分別轉
    換成現金後自己朋分花用，且交易過程極不合常理，因父親
    過世無法求證，所以被告三人才對己○○、甲○○、乙○○
    提出告訴等語。
  (四)被告三人之共同辯護人則為其等辯護稱：被告三人對己○○
    、甲○○、乙○○提出之告訴，歷經臺灣高等法院檢察署檢
    察官為三次發回再議，發回理由中指摘該案許多疑點，被告
    三人認為確實存在許多疑點，才訴請地檢署偵辦，此本為本
    件被告三人之權利；且蔡孝馬死亡後需申報遺產稅，被告三
    人對於2 號房地、4 號房地本需有所瞭解，才能向國稅局說
    明，被告三人曾想要找己○○協商，但並無管道，因此對己○○、甲○○、乙○○提起告訴並非捏造事實，只是想要瞭
    解真相。
四、起訴意旨認被告三人涉有誣告犯行，無非係以證人林漢章、
    鄭以承證述2 號房地出售係為蔡孝馬委託林漢章辦理，蔡孝
    馬並協調甲○○向己○○借款，至4 號房地辦理貸款及設定
    抵押權係由鄭以承向蔡孝馬對保，並由蔡孝馬在貸款契約書
    及申請書之連帶保證人處簽名，且依馬偕醫院函示，當時蔡
    孝馬神智清楚，2 號房地之出售及4 號房地之貸款設定抵押
    均為蔡孝馬之真意，甲○○並已支付購屋價金3,000 萬元予
    蔡孝馬，且被告辛○○係親自申領印鑑證明，並於授權書、
    概括委任契約書、土地登記申請書及土地建築改良物買賣所
    有權移轉契約書簽名用印，又配合於89年7 月29日將戶籍遷
    出2 號房地，被告三人明知上情，仍對己○○、甲○○及告
    訴人乙○○提起偽造文書、詐欺等告訴，經檢察官不起訴處
    分後，又多次聲請再議，嗣經不起訴處分確定，而認被告三
    人涉有誣告罪嫌為其論據。
五、經查：
  (一)2 號房地原為被告辛○○所有，其於89年6 月3 日向台北市
    北投區戶政事務所申請印鑑證明，於89年6 月5 日簽署授權
    書、概括委任契約書並用印，授權意旨係委任蔡孝馬為代理
    人，以2 號房地向銀行抵押借款或出售，被告辛○○並在土
    地登記申請書之申請人欄簽章欄位、訂立契約人欄蓋章欄位
    ，以及土地建築改良物買賣所有權移轉契約書訂立契約人欄
    蓋章欄位上親自簽署「辛○○」之署名並用印；又2 號房地
    於89年7 月15日以買賣為原因（土地登記申請書及土地建築
    改良物買賣所有權移轉契約書上所載之買賣立約日期為89年
    6 月25日），移轉登記予甲○○，並於89年12月20日登記設
    定1,200 萬元之最高限額抵押權予台中商業銀行，由乙○○
    與甲○○為連帶債務人（上開抵押權登記業於93年4 月9 日
    因清償塗銷），另於93年4 月6 日登記2,400 萬元最高限額
    抵押權予陽信商業銀行（下稱陽信銀行）供作擔保，登記債
    務人及設定義務人均為甲○○；另4 號房地為蔡孝馬所有，
    89年6 月23日己○○以自己為借款人，蔡孝馬、乙○○均為
    連帶保證人，向玉山銀行申請貸款2,000 萬元（下稱4 號房
    地銀行貸款），該筆貸款於89年6 月27日核准，並於翌（28
    ）日隨即以4 號房地經設定登記2,400 萬元最高限額抵押權
    予玉山銀行供作擔保，登記債務人為蔡孝馬，旋己○○取得
    2,000 萬元貸款後，於89年7 月12日匯款1,870 萬元至蔡孝
    馬北投郵局帳戶（帳號：000000-000000 號）後，同日隨即
    為人全數提領而出，另4 號房地復於89年7 月17日另設定2,
    000 萬之第二順位最高限額抵押權予己○○，登記之債務人
    及設定義務人均為蔡孝馬，4 號房地銀行貸款借款人己○○
    、保證人乙○○自95年9 月30日起就該筆貸款即逾期多時未
    履行債務之事實，分別業據被告辛○○供述明確，並有台北
    市北投區戶政事務所印鑑證明、授權書、概括委任契約書、
    2 號房地出賣之土地登記申請書暨土地建築改良物買賣所有
    權移轉契約書、台北市○○地○○路申領異動索引、玉山銀
    行借款契約、連帶保證書、切結書、房貸批覆書、催告函、
    台北市○○區○○段二小段第226 地號土地、第20177 號建
    號建物登記謄本、同段同小段之227 地號土地、20178 建號
    建物登記謄本、蔡孝馬北投郵局存簿儲金帳戶歷史交易清單
    、4 號房地之玉山銀行抵押權他項權利證明書暨建築改良物
    抵押權設定契約書影本各一份（分見95年度他字3469號卷第
    26、27、28、30-34 頁、155-158 頁、35-37 頁、38頁、
    154 頁、第233 頁、第176-180 頁、89年度他字第1680號卷
    第16-18 頁、91年度偵字第10736 號卷第195-196 頁、94年
    度偵續二字第3 號卷二第153-155 頁背面），以及2 號房地
    88年度地價稅暨房屋稅轉帳繳納證明、89年度契稅及土地增
    值稅繳款書影本各一紙（見89年度他字第1680號卷第21-22
    頁、32-33 頁）在卷可憑；另蔡孝馬於89年10月4 日因病死
    亡，亦有馬偕紀念醫院死亡證明書影本一紙可按（見本院卷
    一第218 頁）。公訴意旨雖認2 號房地原為蔡孝馬所有，惟
    查2 號房地自民國61年4 月27日起迄89年移轉登記與甲○○
    前，登記所有權人均為被告辛○○（參照上開第226 地號土
    地、第20177 號建號建物登記謄本），且繳納房屋稅及地價
    稅之人亦為被告辛○○（參照上開2 號房地88年度地價稅暨
    房屋稅轉帳繳納證明），足認2 號房地於移轉登記予甲○○
    之前，原屬被告辛○○所有，並非蔡孝馬所有，核先敘明。
  (二)被告辛○○於89年11月21日具狀向臺灣士林地方法院檢察署
    （下稱士林地檢署）對己○○、甲○○提起涉嫌詐欺、背信
    、偽造文書罪章等告訴，有刑事告訴狀一紙可按（參見89年
    度他字第1680號卷第7 頁以下），被告辛○○於93年12月1
    日另向士林地檢署具狀追加乙○○為共犯，又刑事補充告訴
    理由（九）狀可憑（見93年度偵續一字第17號卷第112-119
    頁）；被告三人另於94年3 月6 日共同對己○○、甲○○、
    乙○○提出告訴，業有刑事陳報狀一紙可參（見94年度偵續
    二字第3 號卷第1-8 頁），可資認定。
  (三)被告三人對己○○、甲○○提起刑事告訴部分：
    1.甲○○購買2 號房地之資金來源，依證人己○○於偵查中
      證述：蔡孝馬說甲○○沒有這麼多現金可以購買2 號房地
      ，所以叫甲○○向伊借錢，蔡孝馬又叫伊用蔡孝馬所有之
      4 號房地設定抵押借款2,000 萬元後，再由伊將上開借得
      款項再出借給甲○○作為購買2 號房地之價款（見89年度
      他字第1680號卷第37-39 頁），因蔡孝馬不想把房子給被
      告辛○○，所以賣給甲○○，甲○○付款2,170 萬元是包
      括1,870 萬元及支票300 萬元，由蔡孝馬收受，有寫收據
      ，剩下的餘款蔡孝馬說90年付清即可，因買賣簽約約定甲○○先付七成款（見89年度他字第1680號卷第48-52 頁）
      ，辦理2 號房地過戶之代辦人員林漢章是伊找來的，因伊
      之前買房子曾經請林漢章代辦過其他貸款（見90年度偵字
      第1028號卷第9 頁背面）。而證人甲○○偵查中證稱：伊
      是向蔡孝馬購買2 號房地，總價是3,000 萬元，要先付七
      成約2,100 萬元，其中300 萬元伊開立支票，受款人是己○○，另1,870 萬元是由己○○借伊的，是2,000 萬元預
      扣130 萬元利息剩1,870 萬元後，伊再匯入蔡孝馬北投郵
      局帳戶，伊已經陸續還己○○400 萬元，加上之前已兌現
      的300 萬元支票，伊購買2 號房地實際只支出700 餘萬元
      ；2 號房地因乙○○說要用錢所以才去台中商銀設定抵押
      貸款約1,000 萬元，但後來乙○○又不需要了，伊就把錢
      留下自己運用，並且抽出其中400 萬元作為還款給己○○
      之用（見91年度偵字第10736 號卷第142-145 頁）。按蔡
      孝馬縱有出售2 號房地之意，在出賣過程中，絕無可能以
      顯失公平之方式為之，而證人己○○、甲○○上開證詞內
      容，竟稱蔡孝馬為出賣2 號房地，主動幫買受人甲○○籌
      措鉅額資金，而籌措資金之方式，竟是以蔡孝馬自己另外
      所有之4 號房地供作設定抵押權擔保，由己○○擔任借款
      人，向銀行借款2,000 萬元，己○○借得款項後，竟還先
      取得預扣之利息130 萬元，再輾轉由己○○出借給甲○○
      ，復再迂迴由甲○○匯1,870 萬元入蔡孝馬之郵局帳戶，
      而甲○○取得2 號房地所有權，以2 號房地其設定抵押借
      款1,000 萬元後，竟稱貸款額中的400 萬元係用來償還上
      開向己○○的借款。苟甲○○購屋之時真無資金，衡諸常
      情，徵得蔡孝馬同意後，甲○○大可先自任借款人，以即
      將購得之2 號房地向銀行設定抵押擔保貸款，取得銀行房
      屋貸款後，即可用以支付蔡孝馬2 號房地之價金，甲○○
      則成為該銀行房屋貸款之債務人，由甲○○逐期向銀行攤
      還借款即可，法律關係與權利義務明確單純，此亦為一般
      買賣雙方辦理房屋貸款之常情。本件甲○○非但未自任房
      屋貸款之借款人，尚取得房屋出賣人另外所有之房屋供作
      擔保向銀行貸款，蔡孝馬出賣2 號房地不但未先取得價金
      ，竟還以自己之4 號房地供作抵押擔保辦理貸款，並將辦
      得之貸款供作買受人支付購屋價款，若蔡孝馬真如證人己○○所稱神智清楚、正常，實不至於接受此種顯失公平之
      交易條件，衡諸常情，上開交易之安排與一般買屋賣屋交
      易常情大有違逆，被告三人懷疑其中可能另有所隱情，並
      非無由。而蔡孝馬縱真有提議以4 號房地向銀行設定抵押
      貸款，也大可以甲○○自任借款人，因2 號房地本即為甲○○欲買受，因買受房屋支付價金所為之借款，本由甲○○自任借款人向銀行負擔貸款及利息即足，何須迂迴先由
      己○○出面借款，再由己○○預扣130 萬利息所得後，復
      由己○○出借給甲○○，再由甲○○匯款給蔡孝馬？縱甲○○有匯款1,870 萬元至蔡孝馬帳戶，此筆錢係以蔡孝馬
      4 號房地設定抵押向銀行貸款所得，此無異形同由蔡孝馬
      左口袋出，又回到蔡孝馬右口袋內，蔡孝馬於2 號房地出
      賣移轉所有權予甲○○後，非但實際上分文未獲，幾以形
      同贈與之方式賣予甲○○，且更因此而實際擔負玉山銀行
      及己○○各2,000 萬元之抵押債務，常人出賣房地，豈有
      此理？猶有甚者，己○○取得蔡孝馬以4 號房地擔保向銀
      行借款2,000 萬後，縱己○○未能按期向銀行還款，銀行
      可直接對4 號房地之抵押權實施強制執行取償即足，己○○將不會有分文損失，而己○○竟稱蔡孝馬為擔保己○○
      借款給甲○○，因此才將4 號房地另設定2,000 萬元數額
      之第二順位抵押權給己○○，實有違常情；且如果一開始
      即由買受人甲○○自任銀行貸款之借款人，則亦無必要再
      設定何第二順位抵押權，蔡孝馬並非至愚之人，有何疊床
      架屋、設定雙重抵押之必要？凡此種種，皆顯示2 號房地
      之買賣與4 號房地之借款設定抵押之交易十分背離常情，
      被告三人為蔡孝馬之繼承人，對於蔡孝馬生前處分財產之
      事，其等三人於蔡孝馬死後成為利害最攸關之人，一旦知
      悉蔡孝馬為重大不合常理之交易行為，理應馬上阻止發生
      ，難以想像被告辛○○、庚○○、戊○○會在明知2 號房
      地買賣、4 號房地之借款設定抵押情事如此違逆常情狀況
      下，非但不予阻止，被告辛○○仍予以配合簽署授權書、
      概括委任契約書、土地登記申請書及土地建築改良物買賣
      所有權移轉契約書等文件而任容其發生，顯見被告三人對
      於2 號房地買賣、4 號房地借款設定抵押當時，並不知情
      ，被告三人辯稱不知，值得採信。而被告三人因此懷疑己○○、甲○○所為上開有違常情之交易，可能涉及偽造文
      書、詐欺、背信等不法情事，而提起刑事告訴，顯非羅織
      。
    2.上開1,870 萬於89年7 月12日由己○○匯入蔡孝馬帳戶內
      ，同日隨即為人全數提領出來，雖己○○稱是蔡孝馬本人
      去提領，惟以當時己○○可隨侍在蔡孝馬身旁幫忙辦理多
      項貸款融資及不動產設定，理應與蔡孝馬極為親近，苟蔡
      孝馬真有必要持有如此巨額之現金款項，本可直接請借款
      人己○○自玉山銀行核貸撥款後領出現金，再將現金全數
      交付蔡孝馬即可，以己○○、蔡孝馬父子之親，實難想像
      有何須先由己○○將錢由玉山銀行先行領出，再以自己名
      義匯入蔡孝馬郵局帳戶後，復由蔡孝馬再於同日全額領出
      之如此迂迴方式讓蔡孝馬取得該1,870 萬元之必要，己○○何以須為上開繁瑣複雜之資金往來紀錄，是否預見日後
      會涉訟而刻意製作留存以便支應？顯屬可疑。
    3.己○○雖言甲○○購買2 號房地之3,000 萬元已付清，惟
      查，甲○○是開立2 張支票，受款人均載為己○○，其中
      一張300 萬已於89年7 月18日兌現，另壹張2,700 萬元，
      到期日為90年6 月10日，業據證人己○○於偵查中如是證
      述（見90年度偵字第10282 號卷第10頁），證人甲○○亦
      證稱2 號房地價金3,000 萬元，伊簽發2 張支票，一張為
      300 萬元，另一張為2,700 萬元，抬頭均為己○○，支票
      均交付給己○○（見90年度偵字第10282 號卷第11頁），
      此外，並有300 萬元及2700萬元支票影本各一紙（參見93
      年度偵續一字第17號卷第87頁、91年度偵字第10736 號卷
      第152 頁）在卷可佐，而由己○○之八里龍形郵局帳戶往
      來明細，可知於89年7 月18日確實有一筆300 萬元存入（
      見91年度偵字第10736 號卷第191 頁），足認300 萬元支
      票雖有兌現，但竟非存入出賣人蔡孝馬之帳戶，係存入己○○之帳戶，以當時蔡孝馬尚在人世，甲○○前筆1,870
      萬元尚知匯至蔡孝馬北投郵局帳戶，又何以此次300 萬元
      支票兌現卻不付給蔡孝馬，反匯給己○○，此舉實啟人疑
      竇；且至蔡孝馬死亡之日（89年10月4 日），該筆300 萬
      元一直留存在己○○八里龍形郵局帳戶未轉出；而上開2,
      700 萬元支票雖應於90年6 月10日到期，惟己○○、甲○○於歷次檢察官偵查中並未提出該2, 700萬元支票兌現之
      紀錄，另查甲○○係向蔡孝馬購屋，其於簽發上開2 張支
      票當時蔡孝馬尚仍在世，苟如己○○所稱蔡孝馬對於2 號
      房地舉凡決定出賣、賣予何人、代辦過戶手續為何人、價
      金數額之決定、簽約手續之辦理及價款之取得等重要事項
      ，均親自出面決定，顯見蔡孝碼對於2 號房地出售居於完
      全主導之地位，是房屋價金之受款人必為蔡孝馬本人，而
      本件何以甲○○卻簽發由己○○受款之支票，且2 張支票
      均交付給己○○？況2,700 萬元支票並未實際兌現，是雖
      甲○○稱有「付清」2 號房地價款3,000 萬元，其中300
      萬元是由證人己○○終局收受，而另外2,700 萬元依卷內
      現存證據，尚難認有付款之事實。又觀諸上開300 萬元、
      2,700 萬元支票受款人均為己○○，發票人均為「新全發
      商行」（見93年度偵續一字第17號卷第87頁、91年度偵字
      第10736 號卷第152 頁），己○○、乙○○於辦理4 號房
      地銀行貸款2,000 萬元時，亦曾對承辦人員表示其二人均
      在「新全發商行」任職，為實際出資人，業經承辦人員登
      載上開資訊在房貸批覆書上，有玉山銀行房貸批覆書影本
      一紙存參（見95年度他字第3469號卷第154 頁），是雖新
      全發商行登記負責人非己○○、乙○○，實亦為己○○、
      乙○○所出資設立，上開二張支票發票人均為「新全發商
      行」，受款人均為己○○，顯見資金由己○○等人左手流
      出而右手流入，其資金往來斧鑿痕跡由是可見。證人甲○○對於高達3,000 萬元價額之房地，付款方式竟屢屢非付
      給出賣人蔡孝馬，而均簽發支票交付給一直在旁協助蔡孝
      馬出賣2 號房地之己○○，被告三人基於對於甲○○與己○○間上開付款過程及資金流向有所懷疑而對其二人提出
      告訴，尚非毫無理由。
    4.己○○於偵查中證稱：2 號房地蔡孝馬原本只想賣2,000
      萬元，因不想把房子給被告辛○○，蔡孝馬很生氣辛○○
      （見90年度偵字第10282 號卷第24頁背面、25頁），惟證
      人甲○○卻於偵查中證稱：蔡孝馬說蔡家其他子女想買回
      2 號房地時，要讓其優先買回（見89年度他字第1680號卷
      第51頁），依證人甲○○所證，蔡孝馬並未排除辛○○藉
      由買回再次持有2 號房地，蔡孝馬苟如證人己○○所稱因
      非常生氣被告辛○○，因此才要將辛○○名下之2 號房地
      出賣，則其將2 號房地出賣後已足使被告辛○○名下喪失
      此筆財產，又何需費周章要求證人甲○○保留蔡家子女買
      回權？證人己○○與甲○○上開證述顯有矛盾。且被告辛○○、庚○○等人亦曾於89年6 月29日向馬偕醫院表示關
      心蔡孝馬之病情，此有蔡孝馬病歷節錄影本一紙記載載：
      『「famil y( daughter )care his father very much」
      （病患女兒非常關心其父親）』（見本院卷二第115 頁）
      可按，可知被告辛○○於蔡孝馬住院期間，十分關心其病
      情，並非不聞不問，則蔡孝馬究否對於被告辛○○有所怨
      懟而須將辛○○名下之2 號房地廉價出售，難認無疑。
    5.證人即當時承辦4 號房地銀行貸款之玉山銀行行員鄭以承
      於偵查中證稱：貸款是乙○○來接洽的，當時約去看4 號
      房地時，乙○○跟己○○都在場，他們說父親生病想裝升
      降梯，此為貸款目的，他們有找廠商來估價裝升降梯，並
      要裝修房子，伊向他們要估價單，他們說沒有，該處估計
      可貸2,000 萬元，他們原本要以蔡孝馬為借款人，但銀行
      對於沒有收入的人不接受貸款，因此本件貸款以己○○為
      主借款人，蔡孝馬當連帶保證人，伊曾至淡水馬偕醫院病
      房找蔡孝馬對保，在場尚有己○○與乙○○，當時蔡孝馬
      戴眼鏡在看英文報紙，伊有表明對保目的並問是否要貸款
      來裝潢房子，蔡孝馬同意並在貸款契約簽名（見90年度偵
      字第10282 號卷第52-53 頁背面、94年度偵續二字第3 號
      卷二第158-159 頁）。證人林漢章證稱：是蔡孝馬委託伊
      辦理2 號房地過戶事宜，由己○○先打電話給伊找伊去，
      伊於89年6 月10日到八里己○○住處，當時己○○、蔡孝
      馬、甲○○均在場，當時已有被告辛○○簽好名的授權書
      、概括委任契約書等，有授權蔡孝馬，伊先將買賣同意書
      依照買賣雙方之意思草擬內容後，交由蔡孝馬、甲○○簽
      名，伊另將土地登記申請書、土地建築改良物買賣所有權
      移轉契約書內容填好，再請己○○將該公契拿去給辛○○
      簽名，伊在場時有聽到蔡孝馬曾向甲○○說若錢不夠可向
      己○○借（參見89年度他字第1680號卷第153-154 頁）。
      惟查：
      依證人鄭以承所證，己○○顯係以裝修房屋、安裝升降
        梯向鄭以承表示為貸款事由，又何以借得款項後不依照
        原本目的行使，反將款項另行出借予甲○○，讓甲○○
        充作購買2 號房地之價金一部份，並向甲○○收取利息
        ？是己○○、乙○○當時顯係以虛偽之借款名目向玉山
        銀行貸款，被告三人懷疑己○○、乙○○出面洽談借款
        之動機，其來有自。
      雖證人鄭以承證稱有當面向蔡孝馬對保、林漢章證稱有
        親自請蔡孝馬簽名，又雖卷內馬偕紀念醫院（下稱馬偕
        醫院）92年7 月7 日馬院醫內字第921640號函（下稱92
        1640號函）載：「... 蔡孝馬於89年6 月14日、同年6
        月25日、6 月28日、6 月30日及7 月14日意識行為應屬
        清醒，可處理個人事物，至89年6 月19日之血清氨過高
        。在一般肝功能失常（慢性）的病人，常可見到一般性
        偏高，惟病人可以忍受之，並不一定會有神智變化。而
        根據病歷上紀錄，當日（89年6 月19日）病人神智是清
        楚的。因此血清氨偏高和神智狀態並無平行之關連性，
        病人有血清氨昇高時，只將提示醫護人員，需加強照護
        及治療」（見91年度偵字第10736 號卷第290 頁）。惟
        查，蔡孝馬於89年8 月31日住院時，業經馬偕醫院認為
        蔡孝馬係『「hallucination esp.atnight, self talk
        ing & easy angry」（幻覺妄想、自言自語及易怒）..
        對於電話、家人數、生日均不記得，把醫生當成傳教牧
        師，認為" 有人要殺我"...「mentality deterioratio
        n since several months ago」（從數月前即精神衰頹
        ）』（見本院卷一第145 頁病歷紀錄）。是以其實蔡孝
        馬於89年8 月31日往前回溯數月前，精神狀況即開始出
        現衰頹狀況，而由上開馬偕醫院921640號函文意旨可知
        該函僅針對蔡孝馬是否因血清氨升高而神智狀態受影響
        ，亦即僅針對血清氨升高與神智狀態之因果關係為函覆
        ，並未斟酌至蔡孝馬數月前即開始之精神衰竭狀況，是
        自不應以上開921640號函作為判斷認蔡孝馬全部住院期
        間精神狀態之唯一依據；又蔡孝馬住院期間既有幻覺妄
        想、精神衰頹之狀態，是證人鄭以承僅能證明其係當面
        向蔡孝馬對保，而證人林漢章亦僅能證明其有親自請蔡
        孝馬簽名，但對於蔡孝馬於對保、簽名當時，因當時並
        無專業醫護人員在場判斷，縱證人鄭以承證稱蔡孝馬當
        時在看英文報紙，而蔡孝馬於對保、簽名當時是否確為
        神智意識均清楚，是否確知自己所為可能造成之法律效
        果，因蔡孝馬已死亡，屬無法證明之事，而被告三人係
        蔡孝馬之繼承人，對於蔡孝馬生前處分財產之事為利害
        最攸關之人，對此有所懷疑，並非無理。
      證人林漢章證稱伊去找蔡孝馬簽名時，有看到辛○○簽
        好名之授權書、概括委任契約書等，有授權蔡孝馬云云
        ，顯見證人林漢章明知2 號房地所有權人為辛○○，蔡
        孝馬僅為代理人，但證人林漢章於草擬買賣同意書時竟
        將賣方列為蔡孝馬而非辛○○，令人啟疑；又且以買賣
        房地動輒價金達數千萬，攸關買賣雙方權益甚鉅，林漢
        章為地政登記事務從業人員，本應盡善良管理人注意義
        務，雖林漢章稱係徵詢蔡孝馬、甲○○之意草擬買賣同
        意書，惟以其向辛○○求證並非豪不可行之狀況下，卻
        仍漏而未向所有權人辛○○作任何求證，參以林漢章稱
        在場時有聽到蔡孝馬曾向甲○○說若錢不夠可向己○○
        借云云，以甲○○之購屋資金來源多所不合於交易常情
        且充滿極不合理之斧鑿安排（參見上述(三)1.說明），在
        場之林漢章竟完全未予聞問，任容發生，甚為可疑；又
        證人林漢章究前往己○○家中見過蔡孝馬幾次、時間為
        何乙節，查證人己○○偵查中證稱：蔡孝馬曾找過林漢
        章到伊家裡見「一次」面，時間是在甲○○到伊家中談
        的時候，林漢章在旁邊，當時蔡孝馬尚未住院，身體很
        好（見90偵第10282 號卷第9 頁背面）；而證人林漢章
        於偵查中卻證稱：89年「6 月中旬及下旬」都有去找蔡
        孝馬辦理過戶的事，見過蔡孝馬多次，但蔡孝馬住院後
        並沒有去看過他（見89他字第1680號卷第154 及155 頁
        背面）；惟證人甲○○於偵查中另證稱：2,700 萬元支
        票是89年7 月20日開的，與蔡孝馬簽發2170萬收據（見
        95 他 字3469號卷第39頁）是同一天，在己○○家中，
        收據是蔡孝馬親簽，當天林漢章也在場（見90偵字第
        10282 號卷第24頁）。上開三名證人就證人林漢章究前
        往己○○家中見過蔡孝馬幾次，以及時間為何，彼此證
        述前後矛盾不一，又林漢章以前曾幫己○○辦理過其他
        登記案件，與己○○誼屬舊識，又為己○○所找來，且
        協助蔡孝馬將2 號房地為上述背離常情交易之人，是林
        漢章所言見過蔡孝馬在文件上親自簽名之證詞，是否可
        信，尚屬可疑，而被告三人基於合理懷疑己○○、甲○○於2號 房地之出售可能涉及偽造文書、詐欺、背信等
        犯行，並非全然無據。
   6.雖被告辛○○請領印鑑證明，於授權書、概括委任契約書
     、土地登記登記書、土地建築改良物買賣所有權移轉契約
     書上簽名用印，而被告辛○○辯稱己○○拿一些文件來給
     伊簽時，也是表明是因為蔡孝馬需要醫藥費、裝電梯之事
     由要向銀行貸款，過戶文件又被己○○將上半截捲起來，
     伊於不知情下才簽名等語，查己○○、乙○○89年6 月間
     當時確有以4 號房地設定抵押，向玉山銀行辦得2,000萬元
     貸款，且渠等當時向銀行承辦人員鄭以承表示借款目的是
     要幫蔡孝馬裝設電梯以及裝修房子，業據證人鄭以承於偵
     查中證述明確；而同於89年6 月間，己○○持上開文件至
     被告辛○○住處要其簽名，被告辛○○辯稱之己○○告訴
     伊的借款事由，竟與證人鄭以承不謀而合，顯見己○○當
     時係同以幫蔡孝馬裝設電梯之借款事由告知辛○○與玉山
     銀行承辦人鄭以承，被告辛○○此之辯解尚非虛妄，應值
     採信。另證人即己○○之母蔡葉秀珍亦證稱：89年初伊之
     配偶蔡孝馬住院，由己○○僱請一名看護人員照顧蔡孝馬
     ，並且不讓其他兄弟姊妹去看蔡孝馬（參見89年度他字第
     1680號卷第152 頁及背面），己○○將表格拿來給被告辛○○簽名時伊有在場，當時己○○把文件捲起來僅拿簽名
     的地方給被告辛○○簽，且一直催促被告辛○○快一點，
     並說：「我不會害你。」當時己○○說是要辦貸款等語（
     參見89年度他字第1680號卷第155 頁及背面），核與被告
     辛○○辯稱當時己○○拿文件來的時候，把土地登記書、
     土地建築改良物買賣所有權移轉契約等文件上半截均捲起
     來，僅拿簽名的地方給伊簽名，表明是要辦貸款等情相符
     ，而被告辛○○當時既因為己○○阻止而無法探視蔡孝馬
     向其本人求證，己○○又在其母親蔡葉秀珍面前允諾不會
     害被告辛○○之情形下，被告辛○○對於己○○所稱簽名
     係為辦貸款幫父親蔡孝馬裝設電梯一事，實無懷疑及反對
     之必要，且觀諸概括委任契約書第一點所載：「甲方（辛○○）同意所有座落於.... 處 之土地及建物全部全權委
     任乙方（蔡孝馬）代理出售或向金融機構辦理抵押借貸。
     」並非未予記載辦理貸款之事由，況辦理銀行貸款本可能
     涉及房地設定抵押擔保，而有土地登記之必要，被告辛○○前往請領印鑑證明亦僅係配合相關土地登記所必須，尚
     無由以此作為對被告不利認定之依據，綜上，被告辛○○
     之辯解應屬信而有徵，況以甲○○之購買2 號房地資金來
     源不合於交易常情且斧鑿安排甚多（參見上述(三)1.之說明
     ），亦難想像被告辛○○於明知之情形下，仍同意上開交
     易發生。被告辛○○簽署之授權書、概括委任契約書上並
     未載有同意以3,000 萬元將2 號房地賣予甲○○，雖土地
     登記書、土地建築改良物買賣所有權移轉契約書上載有承
     買人甲○○、買賣價款總金額為3,189 萬5,000 元之文字
     ，被告辛○○辯稱簽名當時文件為空白，並無上開文字，
     查上開文字筆跡顯與辛○○簽名字形有異，顯非被告辛○○所為，又己○○把文件給被告辛○○簽名時，文件上半
     截既然被捲起來，顯然不欲辛○○看清楚，則上開承買人
     及價款總額等文字當時是否已書寫在上頭，抑或事後經被
     告辛○○簽名後才經由他人書寫於上，已屬有疑，是亦無
     法因被告辛○○有簽名，即遽認其簽名當時對於2 號房地
     日後係以幾近贈與之方式賣予甲○○之事有所知悉。
   7.公訴意旨雖稱被告辛○○戶即於89年7 月29日遷出台北市
     北投區○○○路2 號（2 號房地所在建物之門牌號碼），
     是為配合2 號房地出賣云云。惟查，被告辛○○雖於89年7
     月29日將戶籍自台北市北投區○○○路2 號遷出，遷往台
     北市士林區○○○路○ 段175 號4 樓，而其子丙○○則於
     82年5 月18日將戶籍由台北市北投區○○○路2 號遷出，
     遷往台北市士林區○○○路○ 段175 號4 樓，復於90年10
     月5 日變更戶籍至台北市○○區○○路82號2 樓，有戶籍
     謄本四紙在卷可按（見本院卷二第21-24 頁）。次查，因
     被告辛○○之子丙○○與戊○○之子蔡尚廷向來一起成長
     ，且均由蔡尚廷之母（被告戊○○之前妻）丁○○負責接
     受上、下學及補習，為便於丁○○照料方便，丙○○、蔡
     尚廷自國小、國中均就讀同一學校，丙○○、蔡尚廷之前
     將戶籍遷至台北市士林區○○○路○ 段175 號4 樓之目的
     係為一起就讀蘭雅國小、士林國中，約在丙○○念小學五
     年級時，丁○○經由他人告知監護人應與學童設籍一處才
     能念該學區國中，丁○○為使蔡尚廷、丙○○同念士林國
     中，以方便二人有伴及一同照料，於是催促被告辛○○遷
     移戶籍至台北市士林區○○○路○ 段175 號4 樓，至丙○○、蔡尚廷升至小學六年級後，丁○○才透過學校老師及
     戶政事務所人員得知台北市士林區○○○路○ 段175 號4
     樓設籍處之學區並非士林國中，反是丁○○自己所設籍之
     台北市○○區○○路82號2 樓地址之學區才是士林國中，
     當時戶政事務所人員並告訴丁○○說監護人無須與學童一
     起遷戶籍，因丁○○為丙○○之舅母，只要丙○○以寄居
     人之方式入籍丁○○所住地士林區○○路82號2 樓即可，
     丁○○獲悉此情後後即刻告訴被告辛○○，並且於90年10
     月間同將丙○○、蔡尚廷戶籍一起自台北市士林區○○○
     路○段175號4 樓遷往台北市○○區○○路82號2 樓，丙○○、蔡尚廷後來一起就讀士林國中等情，業據證人丁○○
     於本院審理時證述明確（見本院卷一第342-346 頁），核
     與被告辛○○所辯大致相符，此外，依據卷附台北市政府
     教育局98年2 月9 日北市教中字第09830361100 號函說明
     欄第三點所示：「三、另依據『台北市公立國民中學新生
     分發作業要點』第6 點規定額滿國民中學之心生分發入學
     原則：學生及其父、母或法定監護人於入學前一年12月31
     日前全戶設籍在額滿國民中學學區內，其二親等直系血親
     或法定監護人於同日前持有同只座落學區內房屋所有權狀
     證明，並有居住事實者，優先分發就讀。符合前項規定之
     人數，如超過學校得容納名額，則依設籍先後分發入學。
     依第一項規定分發後，學校仍有缺額時，則依設籍先後分
     發至額滿為止，其餘未受分發之學生，應分發至鄰近學校
     就讀。」（見本院卷一第314 頁）可知滿額國民中學才需
     由學生及父、母或法定監護人全戶設籍在該學區內，若係
     學校有缺額時，則依學生設籍先後分發至額滿為止。查丙○○82年即遷入台北市士林區○○○路○ 段175 號4 樓，
     係為與蔡尚廷一起就讀蘭雅國小，業據證人丁○○證述如
     上，被告辛○○於89年7 月29日始遷入台北市士林區○○○路○ 段175 號4 樓，以丙○○為78年10月23日生（參見
     本院卷二第21頁戶籍謄本）計算當時約即將滿11歲，約當
     為小學五年級生即將升為六年級生，91年即可升上國中，
     且依上開函示，若士林國中為滿額國中，又被告辛○○為
     其監護人（參見同上戶籍謄本），則至遲約須於國中入學
     前一年即90年12月31日前將自己之戶籍遷至該學區內始有
     機會就讀該滿額國中，被告遷出戶籍之時間為89年7 月29
     日核屬相當，亦可推斷被告辛○○當時應係認為士林國中
     為滿額國中，才有遷籍此舉；另本件證人丁○○證述丙○○現在確實就讀士林國中，由此亦可之被告辛○○於89年7
     月29日將自己戶籍遷至台北市士林區○○○路○ 段175 號4
     樓與丙○○設籍同處時，尚不知該處學區非為士林國中，
     迄至90年10月5 日丙○○遷戶籍至台北市○○區○○路82
     號2 樓之前才知道，否則不會遲至該時才將丙○○遷籍，
     此亦核與證人丁○○所證相合，被告辛○○之辯解殊值採
     信。綜上所述，被告辛○○於89年7 月29日將戶籍由2號
     房地所在遷出，遷入台北市士林區○○○路○ 段175 號4樓
     ，實係其主觀上為配合其子丙○○學籍所致，僅係時間與
     甲○○購買2 號房地恰生巧合，難認係為配合2 號房地之
     出賣而遷出戶籍。
  (四)被告三人對告訴人乙○○提起刑事告訴部分：
   1.甲○○於取得2 號房地之移轉登記後，復於89年12月20日
     將2 號房地設定登記1,200萬元之最高限額抵押權予台中商
     業銀行，由乙○○與甲○○為連帶債務人，向台中商業銀
     行借款1,200 萬元，此經證人甲○○於偵查中證述：買得2
     號房地後，持之由台中商銀設定1,200 萬元之最高限額抵
     押權，目的是因為其妹妹乙○○缺錢需要錢，由伊以2 號
     房地設定擔保，向台中商銀借錢給乙○○（見90偵字第
     10282 號卷第23頁背面）；證人己○○於偵查中證稱：2
     號房地由乙○○在台中商銀貸款，甲○○擔任保證人，後
     來該筆貸款轉到陽信銀行，由甲○○任借款人，乙○○作
     連帶保證人（見95年度偵字第5071號卷第8 頁）；證人乙○○證稱：伊知道甲○○將2 號房地拿去抵押貸款1,000
     餘萬元，是伊至銀行接洽辦理的，當時撥款到伊的帳戶內
     ，因為伊本來打算要賣店面，就向甲○○借錢，後來因被
     告三人提出提出告訴，伊為避免麻煩，錢就由甲○○拿去
     用（見91年度偵字第10736 號卷第145-146 頁）；顯見乙○○於甲○○取得2 號房地之初，即有意要以2 號房地設
     定抵押向銀行貸款1,200 萬元供己花用。
   2.蔡孝馬所有之4 號房地，由己○○於89年6 月23日以自己
     為借款人，蔡孝馬、乙○○均為連帶保證人，向玉山銀行
     申請貸款貸得2,000 萬元，業據本院認定如上所述；而該
     筆2,000萬元貸款申請之初係由己○○與乙○○一起出面，
     渠等且均向玉山銀行承辦人員鄭以承表明借款目的是為裝
     修房屋及為蔡孝馬裝設電梯云云，業據證人鄭以承證述在
     卷，惟事後該筆2,000萬元非但未用於裝修房屋、設置電梯
     ，反而全數充作甲○○之購買2 號房地之價款，而2 號房
     地移轉登記予甲○○後，乙○○竟又欲持2 號房地向銀行
     貸款1,200 萬元供己花用，以乙○○當時為己○○配偶，
     為甲○○妹妹，又2 號房地出賣過程中，己○○、甲○○
     所為又處處違背常情，被告三人對於己○○、甲○○、乙○○是否通謀詐取蔡孝馬之財產，基於上開合理懷疑而提
     出告訴，並非憑空捏造，堪認係訴訟權之行使，實難認有
     何明知虛偽，故意構陷之情事。
六、綜上所述，本件不能證明被告三人自始明知2 號房地之出售
    、4 號房地之設定抵押貸款，而被告三人對己○○、甲○○
    、乙○○所提之刑事告訴，雖不能證明係屬實在，惟被告三
    人均係基於合理懷疑而提告，並非全然無因、憑空捏造，是
    以本件在積極方面尚無證據證明被告三人確係虛構而有誣告
    之故意，仍不能遽以誣告罪論處。此外，復查無其他積極證
    據，足以證明被告三人確有誣告之犯意，依照首揭說明，被
    告三人犯罪不能證明，本院自應為被告無罪之諭知。
據上論斷，應依刑事訴訟法第301 條第1 項，判決如主文。
本案經檢察官莊富棋到庭執行職務
中    華    民    國    98    年    4    月    29     日
                  刑事第四庭審判長法  官
                                  法  官
                                  法  官
以上正本證明與原本無異。
如不服本判決應於收受判決後10日內向本院提出上訴書狀，並應
應敘述具體理由。其未敘述上訴理由者，應於上訴期間屆滿後20
日內向本院補提理由書(均須按他造當事人之人數附繕本)「切勿
逕送上級法院」。
                            書記官  劉育君
中    華    民    國    98    年    4    月    29     日


司法院資訊處製作；財團法人民間司法改革基金會備份。
